臺灣高等法院臺中分院刑事判決　　　　　　　　　　九十三年度上訴字第一八六號
　　上　訴　人
　　即　被　告　丙○○
　　指定辯護人　本院公設辯護人　甲○○
右上訴人因準強盜案件，不服臺灣臺中地方法院九十二年度訴字第二四五六號中華民
國九十二年十二月三十一日第一審判決（起訴案號：臺灣臺中地方法院檢察署九十二
年度偵字第一七六九七號），提起上訴，本院判決如左：
      主  文
上訴駁回。
      事  實
一、丙○○曾於民國（下同）九十年間因竊盜案件，經台灣台中地方法院判處有期徒
    刑三月確定，於九十一年二月一日執行完畢；又於九十一年間再因竊盜案件，經
    台灣台中地方法院判處有期徒刑二年確定。詎丙○○猶不知悛悔警惕，復於台灣
    台中地方法院九十一年度易字第一五九九號竊盜案件的審理期間，與自稱「黃建
    成」之成年男子及另一名不詳姓名成年男子，共同意圖為自己不法之所有，結夥
    三人，於九十二年五月二日凌晨零時二十五分許（起訴書誤載為零時四十五分許
    ）之夜間，持手電筒及客觀上足供兇器使用之螺絲起子各一支，同至丁○○位於
    臺中市○區○○路四二三號的住宅（兼作店面），由丙○○徒手毀壞該住宅廁所
    窗戶外面之鐵窗，再踰越該未上鎖之窗戶而侵入住宅行竊，「黃建成」及該名不
    詳姓名成年男子則留在外面負責把風。丙○○於攀爬之際，不慎碰落置於廁所洗
    臉台上的杯子而發出聲響，因見屋主丁○○並無任何反應，誤認屋主丁○○並未
    查覺，遂開始翻找置放於收銀櫃台內之化粧箱而著手行竊財物。丁○○於樓上聽
    聞前開可疑聲響後，先行查問是否為家人留在一樓活動而發出聲響，經確定並非
    家人在一樓活動時，隨即下樓查看狀況。丙○○於尚未竊得財物之際，發覺屋主
    下樓查看，乃迅速躲在該住宅內停放之自用小客車旁尋求掩蔽，惟仍遭丁○○發
    現而準備加以逮捕。丙○○為脫免逮捕，遂基於準強盜及普通傷害之犯意，徒手
    毆打丁○○而施以強暴行為，致丁○○受有胸部挫傷併瘀傷（右前胸瘀傷六公分
    乘四公分、左前胸瘀傷八公分乘二公分）、右小腿擦傷（四公分乘二公分）等傷
    害。嗣因警方及時到達現場，合力將丙○○逮捕，並當場查扣「黃建成」所有供
    渠等行竊財物所用之手電筒及螺絲起子各一支，因而查悉上情。「黃建成」及該
    名不詳姓名成年男子見事跡敗露，乘亂逃離現場。
二、案經臺中市警察局第三分局報告臺灣臺中地方法院檢察署檢察官偵查起訴。
      理  由
一、訊據上訴人即被告丙○○（下稱被告）於本院固承認與丁○○拉址、打架，惟否
    認有準強盜犯行，辯稱：伊未偷東西，實際上係伊一人所為，屋外並無人把風，
    伊於案發時遭屋主毆打重傷昏倒，送醫急救醒來後，心生驚慌，又警方誘脅下才
    作自白云云。其於原審則坦承：伊夥同「黃建成」及另名不詳姓名成年男子，於
    九十二年五月二日凌晨零時二十五分許，持手電筒、螺絲起子各一支，同至臺中
    市○區○○路四二三號的住宅，由伊徒手毀壞該住宅廁所窗戶外面之鐵窗，再踰
    越該未上鎖之窗戶而侵入住宅準備行竊財物，「黃建成」及該名不詳姓名成年男
    子則留在外面負責把風，伊於攀爬之際，不慎碰落廁所洗臉台上之杯子而發出聲
    響，屋主丁○○發覺有異下樓查看時，伊乃迅速躲在該住宅內停放之自用小客車
    旁尋求掩蔽，惟仍遭丁○○發現。伊為脫免逮捕，遂徒手毆打丁○○，致丁○○
    受有胸部挫傷併瘀傷（右前胸瘀傷六公分乘四公分、左前胸瘀傷八公分乘二公分
    ）、右小腿擦傷（四公分乘二公分）等情，惟亦矢口否認業已著手行竊財物，辯
    稱：伊不慎碰落廁所洗臉台上之杯子而發出聲響，丁○○即下樓查看，伊根本沒
    有機會翻找財物等語。經查：
  (一)被告前開於原審之自白情節，除有無實際翻找財物而有著手行竊部分以外，核與
    證人丁○○於原審證述被告如何入侵住宅行竊財物及為脫免逮捕而施強暴行為等
    情相符（見原審卷第四十五至五十三頁），證人丁○○於原審證稱：「（你家裡
    的擺設有被翻動嗎？）聽到聲音下來時，有翻動部分是在櫃台那裡，我下來他已
    經跑掉了。我太太的化粧箱是放在櫃台下面，那上面有黑黑的指印。因為當初去
    做筆錄的時候，很緊張，也沒有發現什麼，是做完筆錄回去的時候，才看到的。
    」；「（這個手印是當天晚上才有的嗎？）因為我太太每天早上都會化粧，隔天
    早上要去上班，要化粧的時候，發現上有手印。」等語，若證人丁○○之證詞屬
    實，則被告實已在丁○○的住宅內翻找財物，而著手於竊盜行為之實施，並非僅
    止於預備竊盜之階段。又被告於警訊中供稱：「犯案的連我共三人．．．我只知
    道一名叫（黃建成）至於那個建成我不知道，另一人是黃的朋友我不認識．．．
    警方查扣的物品都是『黃』所提供，此次做案也是『黃』發起，我負責下手，『
    黃』和他的朋友負責把風」等語（見偵查卷第六頁反面），另於偵查中供述：「
    （是否你自己一個人去？）不是。三個人，一位黃建成，住烏日，另一位是黃建
    成的朋友，年紀跟我相仿．．．他們二人在外把風」等語（見偵查卷第十四、十
    五頁），其於原審亦為相同情節之陳述（見原審卷第二十五頁），可見被告係結
    夥三人一同犯案，其自白出於任意性，自可採為證據，其於本院翻異前供，改口
    稱係伊一人作案，伊於案發時遭屋主毆打重傷昏倒，送醫急救醒來後，心生驚慌
    ，又警方誘脅下才作自白云云．核無可採。
  (二)觀諸下列各點說明，足認證人丁○○證詞確與事實相符：(1)、被告於檢察官偵查
    時陳稱：「（你們如何偷？）我們到達現場後，還沒進去前，我先用手電筒照視
    ，有看到收銀櫃台。我用手將鋁製欄杆拉下，從窗戶爬進去，他們二人在外把風
    。」等語（見偵查卷第十五頁），核與證人丁○○證稱：從廁所窗戶往內看，可
    以看到櫃台的三分之二等情相符。足見，被告在準備進屋行竊前，即已事先鎖定
    收銀櫃台為其搜尋財物的目標。而前開化粧箱置放在櫃台下面，恰與被告事先鎖
    定搜尋財物的目標相互吻合。(2)、被告雖於攀爬入內之際，不慎碰落洗臉台上之
    杯子而發出聲響，然而，證人丁○○並非在第一時間下樓查看，而係在確認其家
    人均未在一樓活動時，始下樓查看狀況，期間相隔約一分鐘。而自該住宅廁所至
    被告事後躲藏掩蔽處，必會經過前開置放化粧箱的櫃台，且該化粧箱的置放位置
    ，必須人進入櫃台內始會發現等情，業據證人丁○○於原審結證明確，並有其提
    出之現場照片在卷可證。以證人丁○○並非在第一時間下樓查看乙節觀之，被告
    在關鍵的一分鐘內，實有相當充裕的時間與機會至前開事先鎖定的櫃台內翻找財
    物，並於發現證人丁○○下樓查看之際，迅速藏身在車旁尋求掩蔽。反觀被告雖
    辯稱：伊係在碰落洗臉台上之杯子後，即趕快跑到大門的電動門處，要開啟電動
    門出去，因為找不到電動門的開關，就躲在車子旁邊云云，然若證人丁○○確係
    在被告碰落洗臉台上的杯子後即馬上下樓查看，衡情被告當迅即自入侵之窗戶反
    向逃離現場，始有順利逃逸之可能性，焉有捨近求遠逃往自己並不熟悉狀況的電
    動門處，欲開啟電動門逃逸，且開啟電動門時所發出之聲響，更足以暴露其行蹤
    。益見被告辯詞顯與事理有違，不足採信。(3)、證人丁○○雖未在警詢及檢察官
    偵查時陳述前開化粧箱遭翻動而留下黑色指印之情節，然證人丁○○在警詢當時
    係處於竊賊入侵後驚惶未定之際，且未能及時對所有財物狀況詳細檢視，其在警
    詢之際未發現化粧箱遭被告翻動，乃事理之常。而證人丁○○在檢察官偵查時，
    因檢察官僅就其如何發現被告入侵及與被告扭打之經過加以訊問，並未訊及有關
    財物失竊之情形。證人丁○○亦無機會就此部分向檢察官詳加陳述，自不得以證
    人丁○○未在警詢及檢察官偵查時陳述化粧箱遭被告翻動之情事，且目前化粧箱
    上並未再保留該黑色指印之痕跡，即否定其證詞之證明力。又丁○○於原審陳明
    對於被告丙○○損壞其鐵窗部分並無訴追之意，顯見丁○○對被告並無心存恨意
    ，其與被告並不相識，事先亦未存有任何閒隙，當無設詞構陷被告之理，證人丁
    ○○證詞確與事實相符，堪予採信，被告確已著手於竊盜行為之實施，因證人丁
    ○○適時下樓查看，致被告未能順利竊得財物，並因被告為圖脫免逮捕而施強暴
    行為無訛。
  (三)此外，並有警繪竊盜案現場圖、現場照片、行政院衛生署臺中醫院診斷證明書附
    卷可稽，及「黃建成」所有供渠等行竊財物所用之手電筒及螺絲起子各一支扣案
    可資佐證，足認被告此部分的自白為真實，堪予採信。綜上所述，本件事證明確
    ，被告所否認與辯解，無非卸責飾詞，核無可採，其犯行堪予認定，應依法論科
    。
二、按刑法第三百二十九條之以強盜論，即以強盜罪相當條文處罰之意，並非專以第
    三百二十八條第一項之強盜論，故第三百三十條所謂犯強盜罪，不僅指自始犯強
    盜罪者而言，即依第三百二十九條以強盜論者，亦包括之，如此項準強盜有第三
    百二十一條第一項各款情形之一，自應依第三百三十條論處；又刑法準強盜罪，
    係以竊盜或搶奪為前提，在脫免逮捕之情形，其竊盜或搶奪既遂者，即以強盜既
    遂論，如竊盜或搶奪為未遂，即以強盜未遂論，最高法院二十五年上字第六六二
    六號、六十八年臺上字第二七七二號判例可資參照。次按刑法第三百二十九條之
    準強盜罪，非以傷人為當然之手段，若具有普通傷害故意，且發生普通傷害結果
    ，自應另負普通傷害罪責。被告夥同自稱「黃建成」之成年男子及另一名不詳姓
    名成年男子，結夥三人於九十二年五月二日凌晨零時二十五分許之夜間，持客觀
    上足供兇器使用之螺絲起子，由被告徒手毀壞該住宅廁所窗戶外面之鐵窗（具有
    防閑作用，屬於安全設備），再踰越該未上鎖之窗戶（具有防閑作用，屬於安全
    設備）而侵入住宅行竊，翻找置放於櫃台內之化粧箱而著手行竊財物，經屋主丁
    ○○發現而準備加以逮捕。被告為脫免逮捕，遂徒手毆打丁○○而施以強暴行為
    ，致魏松傷害，核被告所為，係犯刑法第三百二十九條之結夥三人以上，攜帶兇
    器，毀越安全設備，於夜間侵入住宅竊盜未遂，因脫免逮捕，而當場施以強暴罪
    ，應依同法第三百三十條第二項、第一項科以刑罰，另犯刑法第二百七十七條第
    一項之普通傷害罪。被告與自稱「黃建成」之成年男子及另名不詳姓名成年男子
    間，就結夥三人以上，攜帶兇器，毀越安全設備，於夜間侵入住宅竊盜未遂部分
    ，有犯意聯絡及行為分擔，均為共同正犯。至於準強盜及普通傷害部分，係被告
    行竊財物時所偶發之狀況，並非與「黃建成」及另名不詳姓名成年男子原先計劃
    之範圍，而為渠等所預見之情形，「黃建成」及另名不詳姓名成年男子既無實際
    參與準強盜及普通傷害犯行，此部分自不與被告成立共同正犯。被告係以一強暴
    行為，同時觸犯刑法第三百二十九條之準強盜罪及刑法第二百七十七條第一項之
普通傷害罪，為想像競合犯，依刑法第五十五條規定，從一重以刑法第三百二十
    九條之準強盜罪論處，並依同法第三百三十條第二項、第一項規定之刑度，科以
    刑罰。公訴意旨雖未爰引刑法第二百七十七條第一項普通傷害罪之條文，然於事
    實欄已明確記載普通傷害之事實，是普通傷害部分業經起訴，本院自應加以審判
    。被告有事實欄所記載科處有期徒刑及執行紀錄，有臺灣高等法院被告全國前案
    紀錄表及臺灣臺中地方法院檢察署刑案資料查註紀錄表附卷可稽，被告前受有期
    徒刑執行完畢，五年以內再犯本件有期徒刑以上之罪，為累犯，爰依刑法第四十
    七條規定加重之。被告雖著手於結夥三人以上，攜帶兇器，毀越安全設備，於夜
    間侵入住宅竊盜行為之實施，惟未生竊得財物之結果，其竊盜既屬未遂階段，揆
    諸前開判例，其準強盜部分，亦屬未遂階段，爰依刑法第二十六條前段之規定，
    按既遂犯之刑度減輕其刑，並與前開累犯加重規定，先加後減之。又被告雖因中
    度智障，領有身心殘障手冊（見本院卷第四十六頁），但其於案發時既知如何未
    上鎖之窗戶侵入竊盜，聽聞被害人聲響，亦知尋找隱密處所藏匿，其後警訊、偵
    查、原審及本院對於案情之供述，均甚為完整，顯見被告行為時意識清楚，無心
    神喪失或精神耗弱應適用刑法第十九條之情形。
三、原審依據上述理由，適用刑法第二十八條、第三百二十九條、第三百三十條第二
    項、第一項、第二百七十七條第一項、第五十五條、第四十七條、第二十六條前
    段、第三十八條第一項第二款，罰金罰鍰提高標準條例第一條前段，並審酌被告
    有前科紀錄，於前案審理期間再犯本案，堪認其品行不佳，且無悛悔向上之心，
    並斟酌被告犯罪動機在於竊取他人財物花用，於事跡敗露將遭逮捕之際，猶施強
    暴行為傷害他人身體，犯罪手段難謂平和，不僅對被害人身體造成傷害，更嚴重
    危害被害人免於恐懼之自由及居家安寧，惡性非輕，犯後僅坦承部分犯行，難認
    已有全然之悔意等一切情狀，量處被告有期徒刑四年之刑。並敘明扣案之手電筒
    、螺絲起子各一支，為竊盜共犯「黃建成」所有，供前開犯罪所用之物，業據被
    告供承在卷，依刑法第三十八條第一項第二款規定，宣告沒收。經核其認事用法
    俱無不合，量刑亦稱允適，被告提起上訴猶執陳詞否認已著手竊盜行為指摘原判
    決不當，非有理由，應予駁回。又被告前經台灣台中地方法院九十二年七月二十
    三日九十一年度易字第一五九九號判決科處罪刑，該案被告之竊盜犯罪時間係自
    九十一年二月十八日起至九十一年九月二十六日止，有該案判決書可稽，而本案
    犯罪時間係於九十二年五月二日，兩案犯罪時間相隔近八個月，顯然被告於本案
    係另行起意竊盜，而非基於前案概括之竊盜犯意而為，又本案係論以準強盜罪，
    與前案之竊盜罪，二罪犯罪構成要件有別，被告上訴意旨另指二案應合併審判云
    云，核有誤會，附予敘明。
據上論結，應依刑事訴訟法第三百六十八條，判決如主文。
本案經檢察官乙○○到庭執行職務。
中      華      民      國    九十三    年      四      月     十四     日
                                    臺灣高等法院臺中分院刑事第七庭
                                          審判長法  官  林  榮  龍
                                                法  官  謝  說  容
                                                法  官  江  錫  麟
右正本證明與原本無異。
如不服本判決應於收受送達後十日內向本院提出上訴書狀，其未敘述上訴之理由者並
得於提起上訴後十日內向本院補提理由書（均須按他造當事人之人數附繕本）。
                書記官  陳  振  海
中      華      民      國      九十三   年       四      月    十五    日
附錄本案論罪科刑法條全文：
刑法第三百二十九條
  竊盜或搶奪，因防護贓物、脫免逮捕或湮滅罪證，而當場施以強暴脅迫者，以強盜
  論。
刑法第三百三十條
  犯強盜罪而有第三百二十一條第一項各款情形之一者，處七年以上有期徒刑。
  前項之未遂犯罰之。
刑法第二百七十七條
  傷害人之身體或健康者，處三年以下有期徒刑、拘役或一千元以下罰金。
  犯前項之罪因而致人於死者，處無期徒刑或七年以上有期徒刑；致重傷者，處三年
  以上十年以下有期徒刑。                                                Ｉ
